【裁判字號】    99,台上,3783
【裁判日期】    990617
【裁判案由】    妨害性自主
【裁判全文】
最高法院刑事判決            九十九年度台上字第三七八三號
上  訴  人  甲○○
選任辯護人  賴玉山律師
            李文成律師
上列上訴人因妨害性自主案件，不服台灣高等法院中華民國九十
七年七月十五日第二審判決（九十七年度上訴字第二四一一號，
起訴案號：台灣板橋地方法院檢察署九十六年度偵字第二四四三
號），提起上訴，本院判決如下：
    主  文
上訴駁回。
    理  由
按刑事訴訟法第三百七十七條規定，上訴於第三審法院，非以判
決違背法令為理由，不得為之。是提起第三審上訴，應以原判決
違背法令為理由，係屬法定要件。如果上訴理由書狀並未依據卷
內訴訟資料，具體指摘原判決不適用何種法則或如何適用不當，
或所指摘原判決違法情事，顯與法律規定得為第三審上訴理由之
違法情形，不相適合時，均應認其上訴為違背法律上之程式，予
以駁回。本件原審經審理結果，認為上訴人甲○○基於乘機性交
之犯意，有原判決事實欄一所載對於Ａ女（已滿十八歲，真實姓
名及年籍均詳卷）利用其服用藥物意識不清，不知抗拒之狀態下
，而對Ａ女性交得逞之犯行明確，因而撤銷第一審所為科刑之判
決，改判仍論處上訴人對於女子利用其服用藥物意識不清之情形
，不知抗拒而為性交罪刑，已詳調查、取捨證據之結果及憑以
認定犯罪事實之心證理由。並就上訴人否認犯行之供詞及其所辯
各語認非可採，予以論述。按證據之取捨、證據證明力之判斷，
以及事實有無之認定，屬事實審法院之職權，苟其取捨判斷與認
定，並不違背論理法則及經驗法則，即不容任意指為違法，而執
為適法之第三審上訴理由。原判決認定Ａ女於民國九十五年十二
月二十三日凌晨二、三時許，在台北市○○街之「○○酒店」內結識
上訴人後，即應邀前往位於台北市○○○路之「錢櫃ＫＴＶ」飲
酒、唱歌，嗣因飲用了不明飲料後即至少達精神恍惚之程度，上
訴人遂攜Ａ女先坐計程車至其位於台北縣永和市○○路之公司換
乘其車號7C－5678號之自小客車後，於同日上午八時一分許駛至
○○汽車旅館（下稱汽車旅館）投宿，並於該旅館五０七號房內
對Ａ女為性交行為。Ａ女於同日下午五時許，在汽車旅館房間內
清醒後，發現有異，隨即報警，經警採其尿液送請榮民總醫院臨
床毒物科鑑驗結果檢驗出含有苯二氮平類鎮定安眠劑（含硝西泮
Nitrazepam在內）成分。而依行政院衛生署管制藥品管理局九十
六年十二月十一日管檢字第0960012513號函（下稱管制藥品管理
局函）覆：「苯二氮平類藥品」屬中樞神經抑制劑，具有安眠鎮
靜作用，副作用有嗜眠、肌肉無力及運動失調，也會有暈眩、靜
脈血栓、健忘、視覺遲鈍、頭痛、精神混亂及抑鬱產生。是Ａ女
並非因酒醉而失去意識，係因案發前曾服用含有苯二氮平類鎮定
安眠劑成分之飲料始失去意識。而上訴人開車載Ａ女到汽車旅館
時，汽車旅館員工何○○看到Ａ女是平躺在副駕駛座上，上訴人與Ａ
女到櫃檯時，Ａ女已經不省人事，因為Ａ女根本沒辦法走路，故
由上訴人雙手環抱Ａ女拖行進入電梯等事實，業於判決理由內詳
其認定所憑之證據與得心證之理由，並指駁、說明：
(1)上訴人所辯Ａ女當日因酒醉而忘記自己答應與上訴人從事性交
行為，伊並未違背Ａ女之意願云云，係卸責之詞，不可採信。(2)
上訴人以真名登記住宿汽車旅館之事證，不足為其有利之認定。
(3)上訴人聲請再傳訊何○○調查關於Ａ女之意識狀態？及聲請查明服
  用苯二氮平類藥物後的作用強弱及復原情形？Ａ女是否因為酒
  精成分而致意識不清？認均無再調查之必要，併予駁回等由甚
  詳，所為論斷，均有卷存證據資料可資覆按。上訴意旨雖指摘
  原判決違法，然查：(一)、上訴人對於邀Ａ女前往「錢櫃ＫＴＶ
  」，Ａ女因飲用了不明飲料後即至少達精神恍惚之程度，遂攜
  Ａ女先坐計程車至其公司換乘其所有自小客車後，駛至汽車旅
  館投宿，並對Ａ女為性交行為等情，供承不諱。上訴人並於九
  十六年一月二十六日偵查中坦承其於當日約上午十一點半離開
  汽車旅館等語，則依此計算，上訴人係於投宿汽車旅館約三個
  半小時後離開。而觀諸前述Ａ女於當日上午八時一分許被上訴
  人雙手環抱拖行進入電梯，直到同日下午五時許，歷經九個小
  時才清醒等情，足徵在汽車旅館房間內，上訴人對Ａ女為性交
  行為時，Ａ女確實因服用含有苯二氮平類鎮定安眠劑成分之藥
  物而呈意識不清之狀態，致不知抗拒甚明。至於Ａ女於案發前
  所飲用含有苯二氮平類鎮定安眠劑之飲料數量，並不因係「喝
  一杯」或「喝一口」而異其認定，即於判決不生影響，上訴意
  旨執以指摘原判決此部分有證據上理由矛盾之違法云云，並非
  適法之第三審上訴理由。(二)、如前所述，原審既已說明其就案
  內所有證據，本於調查所得心證，分別定其取捨，而憑以認定
  Ａ女並非因酒醉而失去意識，確係因服用含有苯二氮平類鎮定
  安眠劑成分之飲料致其意識不清之依據及理由，其自由判斷之
  職權行使，核與經驗法則並無違背，此係事實審法院採證、認
  事之職權行使。原判決理由欄記載：「……Ａ女在上開藥物成
  分及酒精之加成作用下……」等語，就Ａ女有飲酒部分之認定
  縱有不當，然除去此部分理由，依其他事證，仍足證明上訴人
  犯罪，於判決亦不生影響，尚難執此為合法之上訴理由。(三)、
  證據係由法院自由判斷，故證人之證言縱令先後未盡相符或互
  有矛盾，但事實審法院本於審理所得之心證，就其證言一部分
  認為確實可信予以採取，原非法所不許。又同一證人前後供述
  證詞彼此不能相容，則採信同一證人之部分證言時，當然排除
  其他部分之證言，此為法院取捨證據法理上之當然結果，縱未
  於判決理由內說明捨棄他部分證言，而僅說明採用某部分證言
  之理由，於判決本旨亦無影響，此與判決不備理由尚有未合。
  本件對於Ａ女進入汽車旅館時之情形，何○○先後所述雖不盡一致
  ，然原判決已說明其採用何○○於警詢及第一審審理中之證詞為認
  定Ａ女於進入汽車旅館時，已因服用含有苯二氮平類鎮定安眠
  劑成分之藥物，其意識不清已陷入昏迷狀態之證據之一，縱未
  於判決理由內說明何○○另證稱：進汽車旅館時，「Ａ女是站的」
  等語不足採信之理由，而有微疵，但此於判決之結果亦無影響
  ，依刑事訴訟法第三百八十條規定，仍不得據為合法之第三審
  上訴理由。(四)、其餘上訴意旨所指：(1)汽車旅館電梯監視器錄
  影畫面翻拍照片無法證明上訴人與Ａ女進入電梯之動作，原審
  憑空判斷上訴人「硬拖著Ａ女進入電梯」等情，未說明認定之
  證據，其判決自有違背法令。(2)上訴人在汽車旅館內對Ａ女所
  為之性交行為，是否經Ａ女同意，及Ａ女之證詞是否真實，應
  予嚴格檢驗，原審就上訴人此部分之辯解未予置理，亦未說明
  不採理由，有判決理由不備之違法。(3)Ａ女證稱其有五、六分
  醉，究竟五、六分醉之精神狀態如何？含有苯二氮平類鎮定安
  眠劑成分之藥劑藥效如何？能否一口喝下就讓人失去記憶？「
  類似精神恍惚」是否為「意識不清」？兩者有無程度之差別？
  攸關Ａ女所供是否屬實及上訴人是否成立犯罪，原審未依上訴
  人之聲請函請專家鑑定，亦未於判決內說明毋庸送鑑定之理由
  ，有調查未盡之違法。(4)何○○之證詞有許多相互牴觸之處，尚有
  諸多疑點待澄清，原審未依上訴人聲請傳訊何○○，又未於說明不
  予傳訊之理由，亦有調查未盡之違法云云，核均係就原審依憑
  證據所為採證、認事職權之合法行使，及原判決已論列說明之
  事項，以及與犯罪構成事實無關之枝節問題，依憑己見任意指
  為違法，並重為事實之爭執，否認犯罪，自非合法之上訴理由
  。衡以前開說明，其上訴為違背法律上之程式，應予駁回。
據上論結，應依刑事訴訟法第三百九十五條前段，判決如主文。
中    華    民    國  九十九  年    六    月  十七    日
                      最高法院刑事第十三庭
                          審判長法官  賴  忠  星
                                法官  呂  丹  玉
                                法官  吳      燦
                                法官  蔡  名  曜
                                法官  葉  麗  霞
本件正本證明與原本無異
                                      書  記  官
中    華    民    國  九十九  年    六    月  二十一  日
                                                    Ｍ

司法院資訊處製作；財團法人民間司法改革基金會備份。
